【裁判字號】    97,抗,8
【裁判日期】    970116
【裁判案由】    假扣押
【裁判全文】
臺灣高等法院民事裁定                     97年度抗字第8號
抗  告  人  乙○○
相  對  人  甲○○
上列當事人間假扣押事件，抗告人對於中華民國96年10月18日臺
灣士林地方法院96年度裁全字第4074號裁定，提起抗告，本院裁
定如下：
    主  文
抗告駁回。
抗告費用由抗告人負擔。
    理  由
一、相對人於原法院聲請意旨略以：兩造於民國81年間結婚，未
    約定夫妻財產制，所有財產，包括相對人於95年間成立之達
    利室內設計有限公司（下稱達利公司）之帳目，均交由抗告
    人管理，不動產亦登記於抗告人名下。惟近幾年因抗告人脾
    氣暴燥等因素，相對人實無法再與之維持婚姻關係，乃告知
    抗告人欲離婚及請求分配剩餘財產事宜，抗告人得知相對人
    欲離婚之後，竟於96年6月11日，以兩造共同之存款，買受
    台北市○○區○○街131巷18弄7號建物（下稱大湖街房地）
    於抗告人名下，並於其上設定新台幣（下同）2,970萬元之
    最高限額抵押權，顯係在得知相對人將訴請離婚後，有計畫
    隱匿財產，又將相對人獨資成立之達利公司，更換負責人為
    抗告人，使相對人無法過問公司帳目，亦證抗告人正隱匿財
    產，相對人若不於起訴前先為假扣押，恐日後有甚難執行之
    虞，為保全日後強制執行，相對人願供相當擔保，以代釋明
    之不足，爰依民事訴訟法第522條、第526條第4項規定，聲
    請准予相對人提供50萬元之擔保金，對抗告人之財產在500
    萬元範圍內為假扣押等語。
二、抗告人抗告意旨略以：相對人認為兩造間之財產高達4千萬
    ，惟就相對人所提上開抗告人名下之2棟不動產，一為大湖
    街房地，現已供華南商業銀行股份有限公司（下稱華南銀行
    ）借貸並設定2,970萬元之最高限額抵押權，另一為台北市
    內湖區○○路○段49號8樓之2（下稱成功路房地），亦已供
    中國信託商業銀行股份有限公司（中國信託銀行）借貸並設
    定720萬元，總計該2棟房地之殘值幾乎近零，並無相對人所
    稱之4千萬元市價，相對人據此請求2千萬元之剩餘財產差額
    ，顯不實際。又縱認上開2筆不動產之價值高達4千萬元，而
    相對人僅提供50萬元即將抗告人全部之房產扣押，致抗告人
    無法動用資金，生活費一時間全部告急，若法院准許相對人
    本件假扣押裁定之聲請，亦應將相對人提供之擔保金提高至
    500萬元始為妥適，始能補釋明之不足，爰提起抗告，請求
    廢棄原裁定或命相對人增加一定金額之擔保金，並供擔保後
    始得實施假扣押強制執行等語。
三、按「債權人就金錢請求或得易為金錢請求之請求，欲保全強
    制執行者，得聲請假扣押」、「假扣押非有日後不能強制執
    行或甚難執行之虞者，不得為之。」、「請求及假扣押之原
    因應釋明之。前項釋明如有不足，而債權人陳明願供擔保或
    法院認為適當者，法院得定相當之擔保，命供擔保後為假扣
    押。請求及假扣押之原因雖經釋明，法院亦得命債權人供擔
    保後為假扣押。債權人之請求係基於家庭生活費用、扶養費
    、贍養費、夫妻剩餘財產差額分配者，前項法院所命供擔保
    之金額不得高於請求金額之十分之一。」民事訴訟法第522
    條第1項、第523條第1項、第526條第1至4項分別定有明文。
    是聲請假扣押程序乃係保全之程序，而非確定私權之訴訟程
    序，如符合上述假扣押之要件，並經債權人釋明請求及假扣
    押之原因存在或雖有釋明不足而債權人陳明願供擔保或法院
    認為適當者，法院得定相當之擔保，命供擔保後為准許假扣
    押之裁定，至於債權人之本案債權於實體上是否正當，屬本
    案實體問題，非假扣押保全程序中所得審認。至所謂釋明，
    係指當事人提出之證據，僅使法院生薄弱之心證，相信其主
    張大概如此即可而言。
四、經查：
（一）關於假扣押本案請求部分，業據相對人提出戶籍謄本、土
      地登記、建物第2類謄本為證（原審卷第8至13頁、第18
      至21頁），且抗告人於抗告狀亦不爭執相對人曾告知有關
      離婚及請求分配剩餘財產之事，亦有民事抗告狀可按（本
      院卷第4至6頁），堪認相對人對於假扣押之本案請求，已
      盡釋明之責。另抗告意旨雖以：相對人主張兩造間之財產
      高達4千萬，惟就相對人所提抗告人名下之2棟不動產，一
      為大湖街房地，現已供華南銀行借貸並設定2,970萬元之
      最高限額抵押權，另一為成功路房地，亦已供中國信託銀
      行借貸並設定720萬元，總計2棟房地之殘值幾乎近零，並
      無相對人所稱之4千萬元市價，相對人據此請求2千萬元之
      剩餘財產差額，顯不實際等語。惟抗告人所稱縱係屬實，
      亦屬應待本案訴訟解決之實體問題，依上開三之說明，非
      本件假扣押保全程序中所得審認。
（二）另關於假扣押原因部分，相對人主張抗告人以兩造之存款
      ，買受大湖街房地，將其登記於抗告人名下，並於其上設
      定2,970萬元之最高限額抵押權，且將相對人獨資成立之
      達利公司，逕行更換負責人為抗告人等情，有相對人提出
      之土地、建物登記第2類謄本、公司及分公司基本資料查
      詢（明細）在卷可憑（原審卷第18至22頁），足見，相對
      人就本件假扣押之原因亦已提出釋明。
（三）此外，相對人亦陳明願供擔保，以補釋明之不足，則依上
      開三之說明，法院自得定相當之擔保，以補相對人釋明之
      不足。又相對人之請求，如上所述，係基於夫妻剩餘財產
      差額分配請求權所為之本案請求，且相對人係聲請就抗告
      人之財產於500萬元之範圍為假扣押，則依上開三關於民
      事訴訟法第526條第4項之規定，法院所命供擔保金額不得
      高於請求金額即500萬元之10分之1（即50萬元），原法院
      酌定相對人應供擔保金額為50萬元，於法並無違背。
（四）綜上，堪認相對人就其請求及假扣押之原因均已為釋明，
      原法院並依前開規定酌定相當擔保金額准如相對人之聲請
      ，經核依法尚無不合。抗告意旨指摘原裁定不當，聲明廢
      棄，自非有據，應予駁回。
五、據上論結，本件抗告為無理由，爰裁定如主文。
中    華    民    國     97    年    1    月    16    日
                     民事第十二庭
                         審判長法  官 陳駿璧
                               法  官 王麗莉
                               法  官 陳邦豪
正本係照原本作成。
本裁定除以適用法規顯有錯誤為理由，並經本院許可外，不得再
抗告。如提起再抗告，應於收受後10日內委任律師為訴訟代理人
向本院提出再抗告狀。並繳納再抗告費新台幣１千元。
中    華    民    國    97    年    1     月    16    日
                              書記官  張淑芬


司法院資訊處製作；財團法人民間司法改革基金會備份。
